【裁判字號】    98,交聲,372
【裁判日期】    981103
【裁判案由】    違反道路交通管理處罰條例聲明異議
【裁判全文】
臺灣花蓮地方法院交通事件裁定         98年度交聲字第372號
原處分機關  交通部公路總局臺北區監理所花蓮監理站
異  議  人
即受處分人  甲○○
上列受處分人因違反道路交通管理處罰條例案件，對於交通部公
路總局臺北區監理所花蓮監理站98年10月20日所為之裁決處分（
處分案號：花監違字第裁44-P00000000號）聲明異議，本院裁定
如下：
    主  文
原處分關於吊扣職業大貨車駕駛執照十二個月部分撤銷。
上開撤銷部分甲○○吊扣小型車普通駕駛執照十二個月。
    理  由
一、原處分意旨略以：異議人即受處分人（以下稱異議人）甲○
    ○於民國98年4月9日14時56分許，飲酒後駕駛車牌號碼0153
    -HG 號自用小客車，行經花蓮縣花蓮市○○路與富強路口時
    發生車禍，嗣為警到場處理，經警施以呼氣酒精濃度測試達
    每公升0.56毫克，為警以異議人有違反道路交通管理處罰條
    例第35條第1項第1款之行為舉發。案移原處分機關，認異議
    人違規事實明確，乃依照道路交通管理處罰條例第35條第 1
    項第1款之規定，吊扣職業大貨車駕駛執照12 個月及施以道
    路交通安全講習（至罰鍰部分，因異議人所涉酒後駕駛之刑
    事部分，業經本院判處拘役50日確定，並得易科罰金，經異
    議人執行繳納，而不再重覆處罰）。
二、異議意旨略以：異議人確有前揭酒後駕駛自用小客車之行為
    ，惟原處分機關竟裁處異議人吊扣職業大貨車駕駛執照12個
    月，影響異議人之生計，爰依法聲明異議，請求撤銷關於吊
    扣職業大貨車駕駛執照12個月之處分等語。
三、按汽車駕駛人飲用酒類後其吐氣所含酒精濃度超過每公升0.
    25毫克者，不得駕車；汽車駕駛人，駕駛汽車經測試檢定有
    酒精濃度超過規定標準者，處新臺幣15,000元以上60,000元
    以下罰鍰，並當場移置保管其車輛及吊扣其駕駛執照1 年，
    道路交通安全規則第114條第2款及道路交通管理處罰條例第
    35條第1項第1款分別定有明文。經查：
    (一)本件異議人於上開時、地酒後駕駛前揭自用小客車，經警
      施以酒精濃度測試，測得其呼氣之酒精濃度測試值為0.56
      MG/L，並經本院以98年度花交簡第288號判決判處拘役 50
      日確定等情，為異議人所自承，並有花蓮縣警察局花警交
      字第P00000000 號舉發違反道路交通管理事件通知單、原
      處分機關裁決書、本院98年度花交簡字第288號判決各1份
      附卷可稽，堪信屬實。
    (二)按94年12月14日修正、95年3月1日施行前之道路交通管理
      處罰條例第68條固規定：「汽車駕駛人，因違反本條例及
      道路交通安全規則之規定，受吊扣或吊銷駕駛執照處分時
      ，吊扣或吊銷其持有各級車類之駕駛執照」，惟修正後業
      已刪除「吊扣」之規定，改為「汽車駕駛人，因違反本條
      例及道路交通安全規則之規定，受吊銷駕駛執照處分時，
      吊銷其持有各級車類之駕駛執照」，其修正理由乃係因舊
      法將違法或違規駕駛人所持有各級車類之駕駛執照一併吊
      扣，失之過苛，影響人民工作及生活甚鉅，故依修正後之
      該條規定，受吊扣駕駛執照處分時，僅能吊扣違規當時所
      駕車類之駕駛執照，不再吊扣其持有各級車類之駕駛執照
      ，僅於受吊銷駕駛執照處分時，始吊銷其持有各級車類之
      駕駛執照。
    (三)又依道路交通安全規則第61條第1項第2款規定，汽車駕駛
      人取得高一級車類之駕駛資格者，應換發駕駛執照，並准
      其駕駛較低等級車類之車輛，已領有大貨車駕駛執照者，
      得駕駛小型車、輕型機器腳踏車。本件異議人領有較高等
      級之職業大貨車駕駛執照，本可直接允許其得駕駛自用小
      客車，異議人於酒駕違規時自非「無照駕駛」情形。又本
      件異議人因目前道路交通安全規則規定採一人一照制而無
      較低等級車類之小型車普通駕駛執照可供吊扣，然行政行
      為採取方法所造成之損害，不得與所欲達成目的之利益顯
      失均衡，則在本件異議人無小型車普通駕駛執照可供吊扣
      之情形下，逕吊扣其職業大貨車駕駛執照，雖可達成禁止
      異議人繼續酒後駕駛之行政目的，然亦同時造成剝奪異議
      人駕駛其他各類車輛之結果，所造成之損害與所欲達成目
      的之利益，顯然失衡，復與前揭道路交通管理處罰條例第
      68條之修正意旨不符，有違法律保留原則，尚難認合法。
      至上開因採取一人一照原則，導致越級駕駛人違規酒駕時
      ，受有無須吊扣駕駛執照之利益，然此關於駕駛執照管理
      所衍生之執行困難或法規漏洞，亦不得據此即擴張解釋，
      於駕駛人無較低等級駕駛執照可供吊扣時，即率爾代以吊
      扣其所領有之較高等級駕駛執照。（臺灣高等法院暨所屬
      法院97年法律座談會第40號提案亦同採此見）
    (四)至汽車駕駛人飲用酒類駕駛汽車，經測試檢定酒精濃度超
      過規定標準應吊扣其駕駛執照1 年，既為上開道路交通管
      理處罰條例第35條第1項第1款所明定，亦不得因同條例第
      68條已有修正，難以執行，而不依同條例第35條第1項第1
      款為吊扣駕駛執照之處罰。而監理機關於一人一照之情形
      下，應如何在異議人僅有一張較高等級駕駛執照之情形下
      執行吊扣較低等級之駕駛執照，自屬監理機關執行技術面
      之問題，應在執法技術上設法予以解決，尚不得以此而擴
      張解釋為可逕行吊扣其所領有之較高級駕駛執照。
    (五)綜上，原處分機關未審酌新修正法律之規定，逕對異議人
      裁處吊扣職業大貨車駕駛執照12個月之處分，於法尚有未
      合，異議人據以聲明異議為有理由，自應由本院將此部分
      之處分撤銷，改諭知為吊扣異議人小型車普通駕駛執照12
      個月，以資適法。至於原處分裁處異議人施以道路交通安
      全講習部分，於法並無不當，異議人對此亦無爭執，參酌
      前述道路交通案件處理辦法第20條規定，本院即無庸就上
      開道路交通安全講習部分予以審酌；另罰鍰部分，已因刑
      事執行而繳納，有臺灣高等法院被告前案紀錄表、臺灣花
      蓮地方法院檢察署自行收納款項收據在卷可按，原處分機
      關亦未重覆處分，均附此敘明。
四、據上論斷，依道路交通案件處理辦法第20條，裁定如主文。
中    華    民    國    98    年    11    月    3     日
                  交通法庭      法  官  林恒祺
上列正本證明與原本無異。
如對本裁定不服，應於送達後5 日內，向本院提出抗告狀（應抄
附繕本）。
中    華    民    國    98    年    11    月    3     日
                                書記官


司法院資訊處製作；財團法人民間司法改革基金會備份。
